最高法院刑事判決
111年度台上字第5200號
上  訴  人  林伯聰                     


上列上訴人因妨害性自主案件，不服臺灣高等法院高雄分院中華
民國111年8月15日第二審判決（111年度侵上訴字第17號，起訴
案號：臺灣高雄地方檢察署110年度偵字第2573號），提起上訴
，本院判決如下：
    主  文
上訴駁回。
    理  由
一、按刑事訴訟法第377條規定，上訴於第三審法院，非以判決
    違背法令為理由，不得為之。是提起第三審上訴，應以原判
    決違背法令為理由，係屬法定要件。如果上訴理由書狀並未
    依據卷內訴訟資料，具體指摘原判決不適用何種法則或如何
    適用不當，或所指摘原判決違法情事，顯與法律規定得為第
    三審上訴理由之違法情形，不相適合時，均應認其上訴為違
    背法律上之程式，予以駁回。
二、原判決綜合全案證據資料，本於事實審法院採證認事之職權
    ，認定上訴人林伯聰有如其事實欄所載強制性交犯行，因而
    撤銷第一審之科刑判決，改判仍論處上訴人犯刑法第221條
    第1項之強制性交罪刑，已詳為敘述所憑之證據及論斷之理
    由。核其所為論斷，俱有卷內證據資料可資覆按，自形式上
    觀察，原判決並無足以影響其判決結果之違法情形存在。
三、上訴意旨略以：
（一）原判決科刑時，漏未審酌上訴人事發前有徹夜飲酒情事；
      告訴人即被害人甲女（代號AV000-A109266，姓名年籍詳
      卷）表示不要時，上訴人立即停止犯行；且性侵時間短暫
      等情，而未逐一檢視刑法第57條各款所列事由，遽行量處
      重刑，有調查職責未盡及理由不備之違法。
（二）上訴人已依據民事判決金額全額賠償，填補告訴人所受身
      體及精神之損害，足認上訴人已知悔悟，犯後態度良好。
      原判決僅因告訴人不願與上訴人和解，即未宣告上訴人緩
      刑，有違反比例原則、平等原則及理由不備之違法。
四、惟按：
（一）關於刑之量定，屬事實審法院得依職權裁量的事項，法院
       就具體個案犯罪，以行為人的責任為基礎，審酌刑法第5
      7 條所列各項罪責因素後，予以整體評價，而為科刑輕重
      標 準的衡量，使罰當其罪，以實現刑罰權應報正義，並
      兼顧 犯罪一般預防與特別預防之目的，倘其未有逾越法
      律所規 定範圍，或明顯濫用其權限情形，即不得單憑主
      觀，任意 指摘為違法，而據為合法上訴第三審的理由。 
　　　原判決審酌上訴人所為，造成告訴人身心及人格發展之嚴
      重傷害，於偵查、第一審審理時雖否認犯行，惟在原審審
      理時已坦承犯行，並已依據第一審民事判決所宣判之賠償
      金額，一次給付新臺幣200萬元予告訴人等包括上訴意旨
      所指犯罪一切情狀，而為量刑。至上訴人於事發前有飲酒
      情事，尚非即應從輕量刑之事由。此部分上訴意旨泛指：
      原判決所為量刑不符刑法第57條規定，有調查職責未盡及
      理由不備之違法等語，自非合法的上訴第三審理由。
（二）依據刑法第74條第1項，緩刑之宣告，須以受2年以下有期
      徒刑、拘役或罰金之宣告為前提，且除應具備刑法第74條
      第1項各款所定條件外，並須有可認為以暫不執行刑罰為
      適當之情形，始得為之。此屬法院裁判時得依職權為合義
      務性裁量之事項，除有怠惰或濫用裁量之明顯違法外，例
      如就基礎事實認定錯誤、有與事件無關之考量，或於相同
      事件為不同處理之違反平等原則等情事，不得單純以未宣
      告緩刑，即指為違背法令。
　　　原判決已說明上訴人之犯罪情狀，不符刑法第59條酌量減
      輕其刑規定之事由。又上訴人所犯刑法第221條第1項之強
      制性交罪，其法定本刑為3年以上10年以下有期徒刑。原
      判決係量處上訴人有期徒刑3年10月，不符得宣告緩刑之
      法定前提要件，因而未宣告緩刑，自屬適法有據。此部分
      上訴意旨指稱：上訴人已賠償告訴人完畢，原判決未宣告
      緩刑違法等語，洵非適法之上訴第三審理由。
五、綜上所述，上訴意旨係就原審量刑職權行使及原判決已明確
    論斷說明之事項，再事爭論，顯與法律規定得為第三審上訴
    理由之違法情形不相適合。應認本件上訴為違背法律上之程
    式，予以駁回。
據上論結，應依刑事訴訟法第395條前段，判決如主文。 
中　　華　　民　　國　　111 　年　　12　　月　　15　　日
　　　　　　      刑事第五庭審判長法　官  李錦樑
　　　　　　　　　　　　　　　　　法　官  周政達
　　　　　　　 　 　　　　　　　　法　官  蘇素娥
　　　　　　　 　 　　　　　　　　法　官  林婷立
　　　　　　　　　　　　　　　　　法　官  錢建榮
本件正本證明與原本無異
                                  書記官  杜佳樺
中　　華　　民　　國　　111 　年　　12　　月　　20　　日